臺灣臺北地方法院民事判決
110年度建字第117號
原      告  大信防水工程有限公司

法定代理人  康信豊  
訴訟代理人  陳思辰  
被      告  同開營造股份有限公司

法定代理人  許偉良  
訴訟代理人  張亞康  
上列當事人間請求給付工程保留款事件，本院於民國110年10月1
日言詞辯論終結，判決如下：
    主      文
被告應給付原告新臺幣伍拾伍萬貳仟參佰貳拾肆元，及自民國一
百零九年十二月十五日起至清償日止，按週年利率百分之五計算
之利息。
訴訟費用由被告負擔。
    事實及理由
壹、程序部分：
一、本件原告聲請支付命令時將其法定代理人誤載為「康信豐」
    ，嗣於民國110年2月22日具狀更正其法定代理人為「康信豊
    」（見本院卷第41頁），核其當事人之同一性並無變更，應
    予准許。 
二、按訴狀送達後，原告不得將原訴變更或追加他訴，但擴張或
    減縮應受判決事項之聲明者，不在此限，民事訴訟法第255
    條第1項第3款定有明文。查本件原告聲請對被告核發支付命
    令（後經被告合法異議，視為起訴），原請求被告給付新臺
    幣（下同）55萬2,324元及自108年5月20日起至清償日止，
    按週年利率6%計算之利息（見本院109年度司促字第20807號
    卷《下稱司促卷》第5頁）；嗣於110年8月10日當庭將其聲明
    變更為：「被告應給付原告55萬2,324元，及自支付命令暨
    聲請狀繕本送達被告翌日起至清償日止，按週年利率5%計算
    之利息。」（見本院卷第138頁）。經核原告變更上開利息
    之請求，係屬減縮應受判決事項之聲明，與前揭規定相符，
    應予准許。
貳、實體部分： 
一、原告主張：被告於105年12月間將其所承攬「美邦高雄（ONE
     MORE）新建大樓工程」（下稱美邦新建工程）中之防水工
    程（下稱系爭工程）分包由伊承攬，兩造並簽訂工程契約（
    下稱系爭契約），約定工程總價採實做實算計價，其中第7
    條第3項第3款約定：「…㈢每期請款金額保留其中10%之款項
    作為保留款。前述保留款於本工程全數經業主正式驗收並書
    面載明合格，再由乙方（即原告）持公司本票交換保留款並
    依第10條辦妥保固保證手續後，由雙方協議處理。」、第10
    條第1項約定：「本工程自全部竣工經甲方（即被告）書面
    正式驗收合格，由乙方切結並開立公司本票交換保留款（數
    額按本工程結算總價10%計算）及提供保固書後，自交屋日
    起算保固5年，…。前述保留款於交屋後1年屆至時，如無其
    餘待改善事項或積欠款項，由乙方辦理退回手續後退回。」
    。因系爭工程業於108年5月間完工，並經被告結算驗收完成
    ，結算後系爭工程保留款金額為55萬2,324元（以下均含稅
    ），伊已於109年6月8日提供票據號碼C0000000、金額為55
    萬2,324元之本票（下稱系爭本票）予被告作為保固票，並
    於同年7月1日開立發票辦理保固款退回手續；且被告之業主
    即訴外人美邦開發建設有限公司（下稱美邦公司）亦已發函
    表示同意將保留款部分直接給付予下包廠商，然被告經伊屢
    次催討，迄今仍未將上開保留款55萬2,324元退還予伊等語
    。爰依兩造間系爭契約之約定，求為判決：被告應給付原告
    55萬2,324元，及自支付命令暨聲請狀繕本送達被告翌日起
    至清償日止，按週年利率5%計算之利息。
二、被告則以：自系爭契約全文觀之，可知各約款中有關於伊之
    代稱均係以「甲方」稱之，然系爭契約第7條第3項第3款係
    約定「前述保留款於本工程全數經『業主』正式驗收並書面載
    明合格…」，意即該款所指之業主應為美邦新建工程之定作
    人即美邦公司，而非係伊；且該款約定之真意係採Back to 
    back之工程慣例，即業主美邦公司對伊驗收合格後，原告始
    得對伊主張系爭工程已驗收合格。而美邦新建工程雖已於10
    8年6月25日驗收合格，但因美邦公司與伊之間尚存有爭議，
    迄今尚未開立正式之驗收合格書予伊，故原告迄今既未提供
    經美邦公司正式驗收並書面載明合格之文件予伊；且依系爭
    契約第10條第1項約定，原告亦應提供保固保證票及保固保
    證書予伊，然原告並未為之，故原告請求給付保留款之條件
    自屬尚未成就，是原告提起本訴請求伊給付55萬2,324元本
    息，並無理由等語，資為抗辯。並聲明：原告之訴駁回。
三、兩造不爭執之事實（見本院卷第170至171頁）：
　㈠被告於105年12月間將其所承攬美邦新建工程中之防水工程（
    即系爭工程）分包由原告承攬，兩造並簽訂系爭契約，其中
    第7條第3項第3款約定：「…㈢每期請款金額保留其中10%之款
    項作為保留款。前述保留款於本工程全數經業主正式驗收並
    書面載明合格，再由乙方（即原告）持公司本票交換保留款
    並依第10條辦妥保固保證手續後，由雙方協議處理。」、第
    10條第1項約定：「本工程自全部竣工經甲方（即被告）書
    面正式驗收合格，由乙方切結並開立公司本票交換保留款（
    數額按本工程結算總價10%計算）及提供保固書後，自交屋
    日起算保固5年，…。前述保留款於交屋後1年屆至時，如無
    其餘待改善事項或積欠款項，由乙方辦理退回手續後退回。
    」。有系爭契約在卷可稽（見司促卷第9至39頁）。
　㈡系爭工程之保留款金額為55萬2,324元。原告已於109年6月8
    日開立票據號碼C0000000、金額為55萬2,324元之本票予被
    告作為保固票（即系爭本票）；並於同年7月1日開立發票向
    被告請領保留款。有上開本票、工程結算書及發票等件影本
    可稽（見司促卷第41至47頁），前開本票與發票於109年7月
    間已經交付被告。
　㈢美邦新建工程已於108年3月28日取得使用執照，驗收合格日
    為108年6月25日，但定作人美邦公司尚未開立正式之驗收合
    格書予被告。
四、兩造之爭點與本院得心證之理由：
　　原告主張系爭契約所約定退還保留款之條件已經成就等節，
    則為被告所否認，並以前詞置辯。是本院應審究者厥為：系
    爭工程保留款之付款條件是否已成就？原告依系爭契約之約
    定，請求被告給付55萬2,324元本息，是否有據？茲分述如
    下：
　㈠依前開不爭執事項所列系爭契約第7條第3項第3款以及第10條
    第1項之約定，可知兩造就系爭工程保留款約定之給付程序
    ，係於系爭工程竣工並經業主即美邦公司書面載明驗收合格
    後，由原告開立與系爭工程結算總價10%計算之保留款同額
    之公司保固票，並提供保固書予被告辦理保固保證手續，待
    交屋後1年屆至時，如無其餘待改善事項或積欠款項，原告
    可辦理退回保留款手續請求被告退還保留款。
　㈡查，系爭工程已於108年5月間完工且經結算，系爭工程保留
    款經結算後共計55萬2,324元，原告已於109年6月8日開立同
    額之系爭本票予被告作為保固票，於109年6月29日開立工程
    保固書，並於同年7月1日開立發票向被告請領保留款等情，
    業據原告提出系爭本票、工程結算書、發票、請款單、工程
    保固書等件影本為證（見司促卷第41至47頁；本院卷第177
    頁）。又兩造均不爭執美邦新建工程已於108年3月28日取得
    使用執照，驗收合格日為108年6月25日（前開三、兩造不爭
    執之事實第㈢項），迄今已逾一年，美邦公司亦於其109年11
    月4日所寄發南港軟體園區郵局第317號存證信函書面中載明
    原告負責的系爭工程已經於108年5月完工並結算驗收完成等
    語，有該存證信函影本存卷可參（見本院卷第149至157頁）
    。足見系爭工程全數經業主美邦公司正式驗收，並以存證信
    函書面載明合格，原告並有一併出具保固書、系爭本票（保
    固票）辦理保固手續完畢，且提出發票請款，本件情形已符
    合系爭契約所定退還保留款之要件，原告請求被告退還系爭
    工程保留款55萬2,324元，核屬有據。
　㈢至被告雖辯稱：系爭工程並未經美邦公司正式驗收並書面載
    明合格，且按工程慣例，須美邦公司對伊驗收合格後，原告
    始得對伊主張系爭工程已驗收合格；伊亦否認有收到原告提
    供之公司保固票及保固書，故系爭工程保留款之給付條件並
    未成就云云。然查，依美邦公司所寄發南港軟體園區郵局第
    317號存證信函之記載：「說明：⑴貴司（即被告）與大信於
    105年12月承攬高雄建案，工程名稱：美邦高雄ONE MORE新
    建大樓工程，此案已於108年5月完工並結算驗收完成，…。⑵
    基於我司（即美邦公司）為貴司與大信爭議之建案的業主，
    再查明建案之防水工程確實於108年5月完工並結算驗收完成
    ，…」等語（見本院卷第151頁、第155頁），足認系爭工程
    確已經業主美邦公司正式驗收合格，並書面承認，且被告並
    未就其所稱之工程慣例舉證以實其說，故其辯稱系爭工程尚
    未驗收合格云云，自非可採。又被告雖否認有收到原告提供
    之公司保固票及保固書云云，然被告於本院110年9月14日言
    詞辯論時確已自認有收到原告提供之系爭本票（見本院卷第
    170頁與前開三、兩造不爭執之事實第㈡項）於本院110年10
    月1日言詞辯論時，方改稱保固票及保固書均未收到云云（
    見本院卷第182頁）。況查，被告自承其有收到原告所開立1
    09年7月1日之發票並入帳等語（見本院卷第182頁）；衡情
    ，商業上會計或出納於收到請款之統一發票時，多會確認是
    否請款條件、文件均已經備齊，方依權責原則列帳，被告已
    經將原告請款發票列帳用以報稅，卻辯稱沒有收到其他辦理
    請款之相關保固文件與票據云云，難以採信，其辯解並不可
    採。
五、綜上所述，原告主張系爭工程已完工並經業主美邦公司書面
    載明驗收合格，且已依約向被告辦理保固保證手續等節，核
    屬有據。從而，原告依系爭契約之約定請求被告給付55萬2,
    324元，及自支付命令暨聲請狀繕本送達被告翌日即109年12
    月15日（見司促卷第73頁）起至清償日止，按週年利率5%計
    算之利息，為有理由，應予准許。
六、本件事證已臻明確，兩造其餘攻擊防禦方法及證據，核與判
    決之結果不生影響，爰不一一論列，併此敘明。
七、訴訟費用負擔之依據：民事訴訟法第78條。
中　　華　　民　　國　　110 　年　　10　　月　　15　　日
                  工程法庭    法　官　石珉千
以上正本係照原本作成。
如對本判決上訴，須於判決送達後20日內向本院提出上訴狀。如
委任律師提起上訴者，應一併繳納上訴審裁判費。
中　　華　　民　　國　　110 　年　　10　　月　　15　　日
　　　　　　　　　            書記官  徐嘉霙